臺灣彰化地方法院刑事判決　　　　　　　　　　　　九十二年度易字第一三四號
　　公　訴　人　臺灣彰化地方法院檢察署檢察官
　　被　　　告　己○○
　　　　　　　　丙○○
　　　　　　　　乙○○
右被告等因傷害案件，經檢察官提起公訴（九十二年度偵字第七三九八號），本院判
決如左：
    主  文
己○○、丙○○、乙○○共同傷害人之身體，各處罰金壹仟元，如易服勞役，均以參
佰元折算壹日。
    事  實
一、己○○係庚○○配偶楊清茂之母親、丙○○則係楊清茂之胞妹，庚○○與己○○
    、丙○○間分別為直系姻親及二親等旁系姻親，各具有家庭暴力防治法第三條第
    三款、第四款所定之家庭成員關係；乙○○則為丙○○之友人。緣庚○○於民國
    九十二年九月六日因其配偶楊清茂之堂兄娶媳婦，而隨楊清茂返回己○○位於彰
    化縣大村鄉○○村○○路二十之四號住處幫忙（起訴書誤載為大崙二巷），後於
    當天下午四時庚○○帶同三名子女自外返回前址時，因不滿丙○○及己○○對其
    出言辱罵，庚○○遂與丙○○、己○○發生口角。而當時亦在場之乙○○因不滿
    庚○○對其婆婆己○○態度不佳，先出言訓斥，復與己○○、丙○○基於傷害人
    之身體之犯意聯絡，先由乙○○徒手抓扯庚○○之手臂，並朝其頭部及四肢毆打
    ；再由己○○朝庚○○胸部、四肢搥打，並將庚○○自屋內推往四合院；復由丙○○於前址四合院，朝庚○○身體毆打，致庚○○不僅所著衣物遭拉扯毀壞（毀
    損部分未據告訴），且因而受有右臉挫傷、腫痛、左上肢挫傷併瘀傷（四×四公
    分）、右前臂挫傷併瘀傷（三×０‧三公分）及右上臂挫傷併瘀傷（六×０‧三
    公分）、右無名指裂傷（０‧五公分）等傷害。
二、案經庚○○訴由彰化縣警察局員林分局報告臺灣彰化地方法院檢察署檢察官偵查
    起訴。
    理  由
一、訊據被告己○○、丙○○、乙○○固均坦承曾於上揭時間與告訴人庚○○同在前
    址，且被告己○○、丙○○確與告訴人庚○○發生言語衝突等情，惟均矢口否認
    涉有前開傷害犯行，被告己○○辯稱：當日伊與庚○○間雖有拉扯，但伊未毆打
    及辱罵告訴人庚○○云云；被告丙○○辯稱：伊僅於告訴人庚○○與被告己○○
    拉扯時，上前保護被告己○○，伊與其餘被告均未對告訴人庚○○毆打，且當晚
    告訴人庚○○參加喜宴時，並無受傷，而爭執發生時，告訴人庚○○之三名子女
    並未在場云云；被告乙○○則辯稱：伊未毆打告訴人庚○○，係因伊向員警陳稱
    可就告訴人庚○○毆打被告己○○之事件作證，告訴人庚○○才故意誣陷伊云云
    。經查：
   (一)被告三人被訴傷害之犯罪事實，業據證人即告訴人庚○○於本院審理時證稱：
     當天其載三名小孩返家後，丙○○先罵其瘋女人出去讓車撞死，伊回嘴後，己○○就要其回去，其反問己○○為何不管兒子，乙○○就對其說怎可如此對長
     輩說話，並站起來拉住其手腕，朝其頭部及四肢毆打，接著己○○就站起來推
     其，並朝其胸部打，其被打到退到四合院後，女兒就靠過來，此時換丙○○過
     來朝其身體毆打，當天其有受傷，衣服也被扯斷，且三名小孩均在場等語綦詳
     （見本院九十三年三月九日審判筆錄），核與證人即告訴人庚○○之子女楊錦
     容、楊資盈、楊致衍於偵訊時均證稱：上次媽媽帶我們回家時，有看到三個女
     人與媽媽吵架，而且姑姑、奶奶還有一個不認識的人都有打媽媽，回家後媽媽
     就一直在哭等語相符（見偵查卷第十二頁），而被告陳月球於本院審理時以證
     人身分接受訊問時，亦證稱：其去扶己○○時，僅有乙○○及其幼女在場等語
     （見本院九十三年二月二十六日審判筆錄），足認證人楊錦容、楊資盈、楊致
     衍所述該名「不認識的人」毆打告訴人庚○○，應即係被告乙○○無誤。此外
     ，並有財團法人彰化基督教醫院九十二年九月七日及九十三年三月九日診斷書
     各一紙附卷可稽（見警卷第十頁、本院卷），及被告三人提出之案發當晚婚宴
     光碟片扣案可資佐證，而扣案光碟片，經本院審理時當庭勘驗結果，於第四十
     九分鐘時，畫面出現告訴人庚○○白色薄紗外套繩子一端斷裂等情，亦經本院
     審理時當庭勘驗屬實，上情堪信為真實。
   (二)至被告三人雖以前詞置辯，且聲請傳喚證人丁○○、甲○○、戊○○欲證明告
     訴人當日並未受傷。惟查：被告丙○○雖辯稱：楊錦容、楊資盈、楊致衍於
     爭執發生時並未在場云云，惟查，被告丙○○於本院審理時以證人身分接受訊
     問時，亦證稱：當時係在房內客廳發生爭執，而木門開啟著，僅有紗門關上，
     當天庚○○有帶三名子女返家，其等於爭吵時，三名小孩都在門外玩等語（見
     本院九十三年二月二十六日審判筆錄），足認縱證人楊錦容、楊資盈、楊致衍
     於被告三人與告訴人庚○○發生爭吵時，均未在客廳內，惟其等既均係在該客
     廳門外玩耍，且當天木門開啟僅闔紗門，證人楊錦容、楊資盈、楊致衍三人仍
     得自門外見聞屋內所發生情事。是被告丙○○以前詞置辯，並質疑證人楊錦容
     、楊資盈、楊致衍三人所為證述，尚難認有據；被告三人雖均辯稱未曾毆打
     告訴人庚○○，然被告丙○○於偵訊時陳稱：「我只承認告訴人與我媽拉扯時
     ，我們有上前拉開而已。」（見偵字卷第十三頁背面）等語，足認被告三人與
     告訴人庚○○間當日確曾發生拉扯，而被告三人均有毆打告訴人庚○○一節，
     不僅業據告訴人庚○○指證歷歷，且有證人楊錦容、楊資盈、楊致衍於偵訊時
     證述綦詳，蓋證人楊錦容、楊資盈及楊致衍雖均係告訴人庚○○之子女，惟其
     等亦分係被告己○○之孫子女及被告丙○○之外甥子女，證人楊錦容、楊資盈
     及楊致衍當無故陷被告己○○、丙○○於罪之動機，且依卷存證據資料內並無
     任何積極證據足以證明證人上開證述係屬虛偽，亦無足以令人顯信證人證述為
     不可採之品性證據或前科證據存在，是本院尚不得僅以該三名證人係告訴人庚○○之子女，即全盤抹煞其在訴訟上所具有之證人資格及其證言之證明力。是
     證人楊錦容、楊資盈及楊致衍所述，應堪採信；被告丙○○雖另辯稱：告訴
     人庚○○當日晚間尚可參加喜宴，並無受傷等語，且經本院勘驗當晚婚宴光碟
     片，告訴人庚○○當晚身穿背心洋裝，外著白色薄紗外套，並無明顯外傷等情
     ，此經本院於審理時當庭勘驗光碟片屬實，且證人即被告己○○遠親丁○○、
     甲○○及證人即被告己○○之子戊○○於本院審理時亦均證稱：當日未發現告
     訴人庚○○身上有傷勢等語（見本院九十三年二月二十六日審判筆錄），是被
     告丙○○前開辯解，似非無據。惟告訴人庚○○於本院審理時以證人身分證稱
     ：其當天雖左、右手臂均有瘀傷且臉部有腫痛，但因其腳未受傷，且其想去喜
     宴現場找其丈夫，故才會去喝喜酒等語（本院九十三年三月九日審判筆錄），
     蓋告訴人庚○○當日所受之傷勢主要係挫傷，且分佈範圍係在臉部及左右上肢
     ，已如前述，而告訴人庚○○當日確有化妝一節，亦據證人丁○○於本院審理
     時證稱屬實（見本院九十三年二月二十六日審判筆錄），另其當日係身著白紗
     長袖外套，亦經本院勘驗光碟片屬實，是依照一般經驗法則，告訴人庚○○當
     日所受之臉部及上肢傷勢，均極可能因化妝、衣服遮蓋，以致一般人未能一見
     即瞭；且因告訴人庚○○所受傷勢非極為嚴重，尚不至於影響一般作息，是告
     訴人庚○○前開陳稱係欲尋找丈夫參加喜宴等語，亦屬有據。從而，尚難僅因
     告訴人庚○○當日仍參加喜宴，且目視無明顯傷痕，逕認告訴人庚○○所提出
     之驗傷診斷書為虛，亦難憑此即為被告三人有利之認定。
   (三)至被告乙○○雖聲請就告訴人庚○○當日所著衣物送指紋鑑定，且另聲請傳喚
     證人楊錦容、楊資盈、楊致衍欲證明該三名證人案發當時並未在場，故不可能
     親眼見聞被告三人毆打告訴人庚○○等情。惟查：本件事故係發生於九十二年
     九月間，事隔已久，該件衣服上之指紋完整度已堪質疑；況該件衣服上確無被
     告乙○○指紋，惟據告訴人庚○○指訴，被告庚○○係朝其頭部及四肢毆打，
     是亦非當然會接觸告訴人庚○○所著衣物，是就被告乙○○聲請調查之此部分
     證據，經本院評議後，認顯與待證事實無重要關係；又被告乙○○聲請傳喚證
     人楊錦容、楊資盈、楊致衍三人欲證明該三人案發當時並未在場，惟證人楊錦
     容、楊資盈、楊致衍三人於事故發生時，係在事發地點外可隔紗窗見聞屋內情
     狀之屋外玩耍一節，業據被告丙○○陳稱屬實，是經本院評議後，該部分待證
     事實已臻明瞭並無再調查之必要，爰分依刑事訴訟法第一百六十三條之二第二
     項第二款、第三款規定，均不為調查，附此敘明。
二、查被告己○○、丙○○與告訴人庚○○間具有家庭成員關係，被告己○○、丙○○傷害告訴人庚○○之行為，核其等所為，分係犯刑法第二百七十七條第一項之
    普通傷害罪，均屬家庭暴力防治法第二條第二項之家庭暴力罪。而被告乙○○所
    為，則係犯刑法第二百七十七條第一項之普通傷害罪。被告三人間具有犯意聯絡
    及行為分擔，為共同正犯。爰審酌被告三人素行均佳，此有該三人之臺灣高等法
    院被告全國前案紀錄表各一份存卷可按，被告三人之犯罪動機、目的均係因細故
    起意普通傷害、被告三人均係以徒手傷害之犯罪手段、告訴人庚○○所受之傷勢
    尚非極為嚴重及被告三人之犯後態度等一切情狀，核情各量處如主文所示之刑，
    並均諭知易服勞役之折算標準。
據上論斷，應依刑事訴訟法第二百九十九條第一項前段，刑法第二十八條、第二百七
十七條第一項、第四十二條第二項，罰金罰鍰提高標準條例第一條前段、第二條，判
決如主文。
本案經檢察官吳怡盈到庭執行職務
中      華      民      國    九十三    年      三      月    二十三    日
                                臺灣彰化地方法院刑事第三庭
                                    審判長法官  余 仕 明
                                    法      官  黃 玉 齡
                                    法      官  簡 婉 倫
右正本證明與原本無異。
如不服本判決，應於送達後十日內向本院提出上訴狀（須附繕本），上訴於台灣高等
法院台中分院。
告訴人或被害人對於判決如有不服具備理由請求檢察官上訴者，其上訴期間之計算係
以檢察官收受判決正本之日期為準。
                                    法院書記官  陳 麗 津
中      華      民      國    九十三年      三      月    二十三    日
附錄本案論罪科刑法條：
中華民國刑法第二百七十七條
傷害人之身體或健康者，處三年以下有期徒刑、拘役或一千元以下罰金。
犯前項之罪因而致人於死者，處無期徒刑或七年以上有期徒刑；致重傷者
，處三年以上十年以下有期徒刑。
